【裁判字號】    89,上更(一),358
【裁判日期】    901023
【裁判案由】    偽造有價證券等
【裁判全文】
臺灣高等法院刑事判決                      八十九年度上更（一）字第三五八號
    上  訴  人
    即  被  告    張錫南
    指定辯護人    本院公設辯護人周君穎
    上  訴  人
    即  被  告    張全宗
    選任辯護人    劉承斌律師
    上  訴  人
    即  被  告    李復中
    右  一  人
    選任辯護人    秦玉坤律師
右上訴人即被告因偽造有價證券等案件，不服臺灣士林地方法院八十四年度訴字第一
０四五號，中華民國八十五年十一月二十九日第一審判決（起訴案號：臺灣士林地方
法院檢察署八十四年度偵字第六七八０號、第六九一五號、第七三七八號、第八二八
０號）提起上訴，經判決後，由最高法院第一次發回更審，本院判決如左：
    主  文
原判決關於張錫南、張全宗、高光弘及關於李復中妨害自由部分均撤銷。
張錫南共同私行拘禁，累犯，處有期徒刑年；被訴偽造有價證券部分免訴。
張全宗共同私行拘禁，處有期徒刑貳年；被訴偽造有價證券部分免訴。
李復中共同私行拘禁，處有期徒刑壹年。
高光弘共同私行拘禁，處有期徒刑陸月；如易科罰金，以參佰元折算壹日。
    事  實
一、張錫南於民國（下同）八十二年間因偽造文書罪，經臺灣桃園地方法院判處有期
    徒刑六月，如易科罰金以三十元折算一日確定，於八十二年十月六日執行完畢；
    仍不知悔悟，於八十四年四月間，化名「顧昌鳳」，與薛明祥（經判決確定）在
    臺北市○○街○段九十一號二樓經營「憶祥企業有限公司」（以下稱憶祥公司）
    ，並邀集張全宗（化名陳宜芳）、周國雄、張烈浩、葉王德（以上三人均經判決
    確定）擔任該公司股東，薛明祥則延攬林天來（經判決確定）、李復中等人入公
    司服務。八十四年七月十七日晚間，薛明祥因向張全宗、李復中二人查詢公司貨
    款流向未果，糾眾妨害張全宗、李復中之行動自由，並強制張全宗簽發面額各新
    臺幣（下同）一萬元之本票六紙及借款六十萬元之借據一紙後，始於翌日讓張全
    宗、李復中二人離開。
二、張錫南、張全宗、李復中、高光弘等人，與陳煥謨（業經判決確定）、葉王德、
    周國雄、張烈浩等共八人，因不滿薛明祥妨害張全宗、李復中二人之自由及強迫
    張全宗簽發本票，乃先由張錫南、張全宗、李復中與另二真實姓名不詳之成年男
    子，於八十四年七月十八日晚間八時許，在桃園縣中壢市○○路「全頻道西餐廳
    」，共同基於妨害行動自由之犯意聯絡，謀議挾持屬於薛明祥之人馬以資報復，
    並推由張全宗、李復中二人帶同該二不詳姓名之男子，於翌日下午一時許至臺北
    市○○街○段九十一號，由張全宗開車在樓下接應，李復中與該二名男子上二樓
    憶祥公司，當時公司內除黃鵬任（原名黃銘杰）外，尚有周國雄、葉王德、張烈
    浩、陳煥謨四人，李復中入內後，先將公司鐵門拉下，再與該二名不詳姓名男子
    共同毆打並強灌黃鵬任鎮靜劑，以此強暴之方式將黃鵬任架上車，押往桃園市○
    ○路一五二六號「亞維儂汽車旅館」三一０號房拘禁，該二名不詳姓名男子則先
    行離去。張錫南經張全宗通知，於同日下午四時許趕抵該汽車旅館，即將黃鵬任
    喚醒，要脅黃鵬任聯絡林天來前去未果，張錫南、張全宗及李復中三人乃另共同
    基於傷害黃鵬任之犯意聯絡，由張錫南持飲料罐、木椅毆打、李復中以腳跩黃鵬
    任，致黃鵬任受有左肩、左背部巨大挫傷、鬱血腫、左顏部鬱血腫、右膝挫傷瘀
    血腫、頭頂部擦傷。張錫南並強令黃鵬任吞服安眠藥，以防其逃脫。同日晚間十
    時前，高光弘、葉王德、周國雄、張烈浩、陳煥謨五人陸續抵達該旅館，共同基
    於妨害黃鵬任行動自由之犯意聯絡，與張錫南、張全宗、李復中共同輪流看管黃
    鵬任。同日晚間十時許，再度喚醒黃鵬任，逼問黃鵬任詐騙所得登記為俞嘉麒名
    下之車牌號碼Ｅ０─五八八八號賓士汽車下落。張全宗並強令黃鵬任書立一張收
    據，表示黃鵬任已代林天來收受張錫南積欠林天來及薛明祥之借款。張錫南、李
    復中、張烈浩、陳煥謨等人並於八十四年七月二十日凌晨五時許，共同強押黃鵬
    任至臺北市○○○路八巷四十七弄底取出該賓士汽車後，由張錫南將該車開至臺
    北市○○○路○段聯合報後方之松山高中旁某地藏匿，再將汽車鑰匙交由高光弘
    保管。黃鵬任經其等再押回「亞維儂汽車旅館」繼續看管，張錫南復強令黃鵬任
    吞下安眠藥。張全宗及高光弘二人則於同日上午九時許，至臺北市○○○路「信
    昇車行」擬取回彼等已詐騙得手而暫置修車場之ＢＭＷ汽車，因出賣人起疑反對
    交車而未果。同日下午二時許，張錫南等人將黃鵬任轉至同旅館三０九室拘禁。
    迄晚間十二時許，張錫南與薛明祥雙方經王文傳居中協調後，由王文傳將張全宗
    所使用之車牌號碼ＨＲ─八四二八號嘉年華汽車駛至中山高速公路林口交流道加
    油站附近，交予張錫南等人，張錫南等人始將黃鵬任交由王文傳帶回。
三、案發後張錫南等人逃逸不知去向，李復中、高光弘二人於八十四年七月二十六日
    自動向警方投案，張錫南及張全宗經警於八月十一日在桃園縣中壢市捕獲，並自
    張錫南身上起出黃成森駕照一張、顧昌鳳遠東公司信用卡一張、黃聖森金融卡二
    張、孫梅花台新銀行信用卡一張，另扣得張錫南等人騙取之汽車二部（已發還被
    害人）。
四、案經黃鵬任訴由臺北市政府警察局大同分局報請臺灣士林地方法院檢察署檢察官
    偵查起訴。
    理  由
甲、有罪部分：
一、訊據被告張錫南，矢口否認有何妨害告訴人黃鵬任自由之犯行，辯稱：張全宗及
    李復中為報復而拘禁告訴人，其因接獲張全宗之通知趕抵汽車旅館，目的為質問
    告訴人有關汽車之問題，雖持飲料罐毆打告訴人，惟未拿安眠藥予告訴人，其間
    因告訴人稱頭痛，其始提供頭痛藥普拿疼予告訴人服用，原審此部分之量刑過重
    云云；被告張全宗則以為索回前遭薛明祥等人強押所簽發之本票及借據，始前去
    尋找告訴人等語置辯；被告高光弘辯稱：伊於七月十九日接獲通知赴汽車旅館，
    翌日由張全宗陪同前去取車，伊依李復中之囑即去報案云云。
二、經查，右揭被告張錫南、張全宗、李復中、高光弘等人如何夥同二名姓名不詳男
    子及經已判決確定之周國雄、張烈浩、葉王德、陳煥謨等人，妨害告訴人黃鵬任
    之行動自由，及被告張錫南、張全宗、李復中三人如何傷害告訴人等情，業據被
    告張錫南、李復中、高光弘於警訊及原審偵審中、張全宗於原審法院審理時供承
    在卷，被告張錫南供稱：「我於八十四年七月十八日二十時，和李復中、張全宗
    （化名陳宜芳）、周國雄及李復中之二位朋友（姓名不詳），在中壢市○○路○
    ○道西餐廳，共同商議如何強押黃銘杰到中壢市維亞儂（亞維儂）汽車旅館．．
    ．八十四年七月十九日中午十三時許，由李復中、周國雄、葉王德、張烈浩、張
    全宗、陳煥謨（化名廖英郎）等人在臺北市○○街○段九十一號二樓（憶祥食品
    公司）內，將鐵門拉下，李復中手持一瓶洋酒及十顆安眠藥讓黃某服下，即用拳
    打腳踢使其害怕，過了三分鐘，李復中叫張全宗將自小客車開來公司樓下後，將
    黃銘杰強押到車上，載往桃園縣中壢市迪維亞（亞維儂）汽車旅館．．．我於當
    日十六時到達迪維亞（亞維儂）汽車旅館時，看到黃銘杰在睡覺，等到黃銘杰醒
    來時，我質問黃某為何夥同謝（應係薛之誤）明祥、林天來三人押張全宗、李復
    中去毆打，黃銘杰回答沒有，我很生氣，即持汽水瓶毆打黃銘杰頭部、臉部等處
    ，質問林天來現在何處，黃某回答不知道，我即強迫黃銘杰服十顆安眠藥，讓他
    昏迷睡覺，第二次黃某醒來時，我、張全宗、高光弘、李復中、周國雄、葉王德
    、張烈浩、陳煥謨等八人在場，由高光弘強迫黃某說Ｅ０─五八八八號自小客車
    停車處，張全宗強迫黃某照抄一張代收款收據．．．由李復中、張全宗、高光弘
    、陳煥謨、張烈浩及我押著黃銘杰到士林區○○○路八巷四十七弄底，將賓士車
    Ｅ０─五八八八號自小客車開走後，又將黃某押回中壢市迪亞儂（亞維儂）汽車
    旅館，我又強迫黃銘杰服下二顆安眠藥後睡覺，．．．由王文傳於二十二時開車
    前往林口交流道前空地交換黃銘杰回去」（八十四年度偵字第七三七八號偵查卷
    第六頁至第七頁）、「．．．有用椅子打黃銘杰，也有汽水易開罐打他，李復中
    也有打他，是我要黃（銘杰）吞安眠藥的，後來九點多高光弘、葉王德、周國雄
    、張烈浩、陳煥謨五人也來，另外開房間，晚上十點多又把黃（銘杰）搖醒，．
    ．．張全宗有要黃寫收據」（原審八十四年十一月三日訊問筆錄）；李復中供稱
    ：「我於八十四年七月十八日二十時許，前往中壢市一家西餐廳與顧昌鳳（即張
    錫南）、陳宜芳（即張全宗）碰面，張錫南要我隔（十九）日中午在憶祥公司附
    近找一家咖啡店，再打行動電話聯絡，到時張全宗會帶人與我碰面，再一同前往
    憶祥公司將黃銘杰押走，當（十九）日十一時許，我到延平北路、民生西路附近
    一家咖啡廳，即依約定，張全宗帶二名陌生年輕人來交給我，叫他們配合我辦事
    ，約下午一時許，張錫南即以電話通知，我就帶該兩名年輕人至憶祥公司，當時
    黃銘杰在辦公室，及葉王德、張烈浩、陳煥謨在場，我進入後，即將公司鐵門搖
    控拉下，我即取出預先購買之威士忌洋酒及十顆白色藥丸（據藥房老板告之，該
    藥丸屬於鎮靜用途，原想購買安眠藥遭拒），強灌黃銘杰吞下後，即由張全宗駕
    駛一輛白色喜美出租車前來接應，由我架扶黃銘杰下樓與該兩名年輕人一同上車
    ，直駛桃園市○○路一五二六號『亞維儂汽車旅館』三一０號房內。當時黃銘杰
    已昏迷，我們就將他抬至床上睡覺，張錫南在張全宗電話通知後半小時到達，即
    以溼毛巾擦黃銘杰的臉，再以易開罐飲料打醒黃銘杰，當時我及張全宗在場，張
    錫南以林天來之真名質問黃，黃說：他叫『林世良』，即遭張錫南以保特瓶、化
    妝椅，及我用腳毆打共參下，並令黃以電話聯絡林天來出面未果，張錫南即拿出
    預先準備之數顆藥丸令黃配水吞下，第二次（八十四年七月十九日二十二時許）
    張錫南又將黃搖醒，當時張全宗、高光弘、周國雄、葉王德、張烈浩、陳煥謨及
    我均在場，由張錫南質問黃Ｅ０─五八八八號自小客車之下落，再由張全宗強逼
    黃銘杰照抄一張代收款收據（詳細內容為偽稱黃銘杰已收下張錫南欠林天來及薛
    明祥債務之金額，金額不清楚），然後（約二十日凌晨五時許），由我、張錫南
    、張烈浩、葉王德、陳煥謨押著黃銘杰，分駕兩部車前往臺北市○○○路八巷四
    七弄底，由張錫南將Ｅ０─五八八八號自小客車開至忠孝東路四段聯合報後面松
    山高中旁地下停車場內停放，再搭原車返回『亞維儂汽車旅館』，大夥就休息睡
    覺。黃銘杰第三次（八十四年七月二十日十四時許）被搖醒時，除陳煥謨外出，
    我及張錫南等六人均在場，因旅館服務生要整理房間，我們即帶同黃銘杰至隔壁
    三０九號房間用餐，之後，張錫南即透過王文傳與薛明祥聯絡，居中協調，於八
    十四年七月二十日二十四時許，約在林口交流道加油站旁，由薛明祥叫人將ＨＲ
    ─八四二八號自小客車（內擺放一部電腦）及六張各面額新臺幣拾萬元之商業本
    票交付予王文傳，再由王文傳於右述約定時地交予張錫南，當時有我、張全宗、
    周國雄、葉王德、張烈浩、高光弘、陳煥謨分開四輛車前往，並有帶同黃銘杰在
    場，當場將黃銘杰交由王文傳帶回臺北後，我們即回旅館。．．．在『亞維儂汽
    車旅館』犯案期間，張錫南均有給每個人幾仟元不等之零用錢，但我並未拿」（
    八十四年度偵字第六七八０號偵查卷第六頁反面第八行及第七頁、第八頁第一、
    二、七、八行）、「有的，藥丸是我給他而他自己吞下去的，而酒他只喝二口，
    由我強灌的，該藥丸是安眠藥，是當天張錫南叫我去買的。（你當天有打黃銘杰
    ？）有的，我踢他一腳，怕他在路上會抗爭。．．．（他們是否輪流來看管黃銘
    杰？）高光弘不是，其他人則是」（同上偵查卷第五六頁反面第五至八行、第十
    行、第五七頁第五行、第五八頁第八行）；高光弘供稱：「我於七月十九日晚上
    十七時接到李復中叩機，說有事情急商，叫我到內壢火車站，因此我就乘火車到
    內壢火車站（二十一時三十分），由張錫南開車來接我到中壢某汽車旅館內與李
    復中碰面後，看到黃銘杰在睡覺。．．．李復中告訴我有關他們以前彼此衝突的
    事情，向警察機關報案，等到凌晨三時許才看到黃銘杰臉上腫腫，頭痛似的，我
    和黃銘杰閒談，黃銘杰告知以前衝突的事情與黃某無關，而黃銘杰醒來時像喝醉
    似，迷迷糊糊，被張錫南、李復中、張全宗、周國雄、葉王德、張烈浩、陳煥謨
    等人問他賓士車放在那裡，而黃銘杰即被他們帶走，而我就在旅館內睡覺，到二
    十日二十一時（應為上午九時之誤）許，黃銘杰叫我到臺北市○○路四三二號幫
    他開ＢＭＷ─七三五車回中壢後，張錫南他們才要放黃銘杰走。但沒開到車，我
    就沒回中壢了」（同上偵查卷第十一頁及反面）、「（賓士車鑰匙）是張錫南交
    給李復中、李復中再拿給我．．．（八十四年）七月二十日早上（拿給我）」（
    （同上偵查卷第一八七頁反面）；張全宗供稱：「八十四年七月十九日我有與李
    復中與二名男子到迪化街一段九十一號二樓憶祥公司，但我沒有上去，我在外面
    ，李復中三人上去，後來我載黃銘杰、李復中及另二名男子到桃園市○○路一五
    二六號『亞維儂汽車旅館』內，叫黃銘杰把我給他們的車及他們脅迫我簽的本票
    還給我，同日下午四點多張錫南也過來了，那時我們才問黃銘杰要不要把那些東
    西還給我」、「張錫南到之後就拍拍黃銘杰，黃就起來了．．．張錫南即以二十
    幾元之鐵罐（飲料）及一張椅子打黃，李復中是用腳去跩他的，後來好像是張錫
    南要黃銘杰吞下安眠藥．．．到晚上九點多，陳煥謨、高光弘、葉王德、周國雄
    、張烈浩五人即過來了，．．．後來在十點多又叫醒黃銘杰，要他交待Ｅ０─五
    八八八號賓士車下落，我跟他說你們有叫我寫本票就由你來揹了，就叫他寫收據
    ，他當時有說知道Ｅ０─五八八八號賓士車在那裡，後來由張錫南、李復中在凌
    晨，另外帶人押黃去拿車，當時我未跟去，我在旅館睡覺，在早上七點左右把他
    押回旅館，．．．他們回來沒多久後，我與高光弘即在九點多出門到民族東路『
    信昇車行』牽回放在那裡之ＢＭＷ車．．．後來八十四年七月二十日當日二十四
    時許，我們將黃銘杰帶到林口交流道去還他們，他們把本票及嘉年華車還我」（
    原審八十四年十月二日、十一月三日訊問筆錄）等情不諱，核與告訴人黃鵬任於
    警訊及偵查時所指訴：「我是於八十四年七月十九日中午十二時多前往臺北市○
    ○街○段九十一號二樓（憶祥食品公司）找我朋友林天來未果，即以該公司電話
    呼叫林天來，林天來回電請我在公司等他以前同事張錫南送一筆壹拾肆萬捌仟元
    之欠款來由我代收，我即待在公司等，約十三時許，當時公司內有周國雄、葉王
    德、張列浩、陳煥謨在場，李復中帶二名年輕人進公司，將公司大門鐵門拉下，
    李復中手持一瓶洋酒及十顆安眠藥（應為鎮靜劑之誤）要我吃下，我不從，三人
    即對我拳打腳踢．．．我即由李復中及該兩名年輕人強押至車上，直接將我載至
    桃園縣中壢市亞維儂汽車旅館．．．第一次醒來是張錫南用水潑我及以濕手巾將
    我弄醒，此時還有張全宗、李復中在場．．．第二次被搖醒時，張錫南、張全宗
    、高光弘、李復中、周國雄、葉王德、張烈浩、陳煥謨八人均在場，高光弘強逼
    我說Ｅ０─五八八八號自小客車停在何處，張全宗強逼我照抄一張代收款收據並
    簽名捺印，然後由張全宗、李復中、高光弘、陳煥謨押我坐車至臺北市○○○路
    八巷四十七弄底，將我向薛明祥所借用之車牌號碼Ｅ０─五八八八號自小客車強
    行開走，又將我載回中壢市亞維儂汽車旅館內，張錫南又逼我吃十顆安眠藥．．
    ．第三次被搖醒，張錫南等八人均在場，輪流向我遊說」（八十四年度偵字第六
    七八０號偵查卷第十三頁至第十四頁）」、「（要取車時誰與你同車）高光弘、
    張全宗、陳煥謨等均在場，高光弘質問我那車子的下落（他們這一夥人共同在旅
    館內看管你不讓你走？）是的」（同上偵查卷第八九頁）等情節，均相符合，於
    本院前審猶指訴不移，並有診斷證明書一紙附於偵查卷可按（同上偵查卷第三三
    頁）。另經已判決確定之周國雄供稱：「八十四年七月十九日十三時許，我在公
    司，黃銘杰也在公司（憶祥公司），隨後李復中即帶貳名年輕人（約二十五歲左
    右）進入公司，然後我見李復中拿起酒走近黃身旁要灌他時，我即出門離開公司
    ，約至十四時我即上樓至公司繼續上班，至下午十七時十分我下班，知道是亞維
    儂旅館我即趕去，有看到黃銘杰很疲倦躺在床上，現場還有張錫南、張全宗、李
    復中、張烈浩、高光弘，葉王德與我同時到達．．．至二十日凌晨約五點許，張
    錫南、李復中、高光弘、陳煥謨告知我，他們要帶黃銘杰去士林牽車，叫我再留
    在那睡，至當日十一時許，我見到高光弘及李復中和黃銘杰在一起，我即和葉王
    德一同回我家，至約十七時許，我即回該賓館，看到張錫南、張全宗、李復中、
    張烈浩、高光弘、葉王德與我在一起，都在現場，我們都在那看電視，至二十一
    日凌晨（為二十日二十四時之誤）葉王德駕一部深藍色福特嘉年華載我及黃銘杰
    ，張錫南開租用之喜美車輛載張烈浩，張全宗駕福特嘉年華深綠色車載李復中，
    陳煥謨開福特嘉年華是金色車號我不知道沒載人，約定於林口交流道旁加油站等
    候，俟對方開車來交換黃銘杰，對方是誰我不知道，至對方開車來，我看見張錫
    南和李復中和對方交談後，我即告訴黃銘杰說你可以走了」（八十四年度偵字第
    七三七八號偵查卷第十三頁至第十四頁）等語；張烈浩、陳煥謨亦坦承：「八十
    四年七月十九日下午十三時許，在憶祥公司內已見黃銘杰為李復中等人強行押走
    ，下班之後且應張錫南之要求至亞維儂汽車旅館內」屬實，足徵告訴人黃鵬任之
    指訴，要屬非虛。告訴人於本院調查時到庭稱：「時間經過多年，很多我已經忘
    記，是李復中先拿酒灌我，又拿一小包約十粒的藥給我吃，李復中有帶二人來公
    司押我，下樓到車上我就不省人事，醒來時人已經在汽車旅館，如何進入旅館我
    並不清楚。我被叫醒時，張錫南有在場，但他沒有拿藥給我吃，他叫醒我質問我
    何以插手此事，我說是受薛明祥之託幫他們調解。我在旅館被他們留了二天一夜
    ，張錫南問完我話後，有給我吃飯，我感覺很累，又睡著，他們連同公司員工有
    多人看守我，限制我自由。」（本院九十年一月三日訊問筆錄）云云，無非事後
    迴護被告之詞，不足採為對被告張錫南有利之論據。而由被告高光弘除與張錫南
    等人共同在汽車旅館內看管告訴人外，且曾向告訴人逼問前開車牌號碼Ｅ０─五
    八八八號小客車下落，嗣後該賓士汽車復落入高光弘之手；另被告高光弘於看管
    告訴人之期間，猶與被告張全宗等人至「信昇車行」擬將為張錫南、張全宗等人
    詐騙得手而暫置修車場之ＢＭＷ汽車開走等情以觀，足徵被告高光弘對妨害告訴
    人行動自由之犯行，與被告張全宗等人間，應具有犯意之聯絡，其所以趕至汽車
    旅館與被告李復中會合，純非偶然。且其與李復中同為公司股東，接獲李復中電
    話趕赴現場，事出有因。再參以被告高光弘、周國雄二人於檢察官收押禁見期間
    ，均曾試圖串證，有臺灣臺北士林看守所八十四年八月十二日（八四）北士所戒
    字第一九九０號及八十四年八月二十一日（八四）北士所戒字第二０五０號函各
    一紙在卷可憑，顯見被告李復中、周國雄於原審法院審理時翻異前供，辯稱：無
    妨害自由情事；被告高光弘否認有共同妨害自由行為，辯稱：毫不知情云云，均
    係畏罪圖卸之詞，不足採信。至證人即修車廠負責人方裕達於本院調查時證稱：
    「八十四年七月間，信昇車行之員工張義成曾開ＢＭＷ車來修，後來高光弘與張
    全宗要來拿車，我不同意，我聽到他們二人說車有糾紛要報案，但我不知道何事
    。直到傍晚才放車，依慣例應由信昇車行的人開走。至警察有無來，我已經不記
    得」（本院八十九年七月十四日訊問筆錄，另證人即方裕達所雇用之游進輝，亦
    證稱經過情形與方裕達所述相同）等語，尚無解於被告高光弘前開妨害自由犯行
    之成立。
三、次查，八十四年七月二十六日被告李復中、高光弘二人製作筆錄前，臺北市政府
    警察局大同分局已接獲被害人報案，所述歹徒有指證高光弘及李復中，大同分局
    即佈線，七月二十日當天，被告二人主動至刑事警察局說明，因刑事警察局不瞭
    解案情，再通知大同分局將被告二人帶回製作筆錄一節，業據證人即時任職大同
    分局（現任職北投分局）之警員鍾慎於本院調查時結證屬實（本院九十年七月二
    十七日訊問筆錄），並據臺北市政府警察局北投分局於九十年七月十九日以北市
    警投分刑字第九０六二一三一七００號函敘在卷。被告李復中二人雖主動到案說
    明，惟其犯罪早已經發覺，被告高光弘辯稱所為合於自首要件，自未可採據。
四、綜上所述，本件事證明確，被告張錫南、張全宗、李復中、高光弘等人妨害自由
    之犯行，均堪予認定。
五、核被告張錫南、張全宗、李復中、高光弘所為，均犯刑法第三百零二條第一項、
    第三百零四條第一項之妨害自由罪，被告張錫南、張全宗、李復中（起訴書證據
    並所犯法條欄誤植為陳煥謨）另犯同法第二百七十七條第一項之傷害罪。被告張
    錫南、張全宗、李復中、高光弘與周國雄、張烈浩、陳煥謨、葉王德及另二名不
    詳姓名成年男子間，就妨害自由犯罪之實施；張錫南、張全宗、李復中三人另就
    傷害部分行為之實施，分別有犯意之聯絡及行為之分擔，均為共同正犯。被告張
    錫南、張全宗、李復中、高光弘等人與其餘共犯剝奪黃鵬任行動自由期間，強使
    黃鵬任吞服藥物、交出汽車及開立收據等強制行為，應為私行拘禁所吸收。其等
    所犯刑法第三百零二條第一項及第二百七十七條第一項之二罪間，有方法結果之
    牽連關係，應從較重之刑法第三百零二條第一項處斷。又被告張錫南於八十二年
    間因偽造文書罪，經臺灣桃園地方法院判處有期徒刑六月，如易科罰金以三十元
    折算一日確定，於八十二年十月六日執行完畢之事實，有臺灣高等法院檢察署刑
    案紀錄簡覆表在卷可稽，其於受有期徒刑之執行完畢後，五年以內再犯有期徒刑
    以上之本罪，應依刑法第四十七條累犯之規定加重其刑。
六、原審據以對被告等四人論罪、科刑，固非無見。惟查：（一）被告等妨害黃鵬任
    自由，其行為態樣為私行拘禁，原判決主文載為以非法方法剝奪人之行動自由，
    自非允洽；（二）被告等私行拘禁黃鵬任，其間所為之刑法第三百零四條第一項
    之強制罪，應為私行拘禁所吸收，原判決認係方法結果之牽連關係，亦有未合。
    被告等提起上訴否認妨害自由，並指摘原判決量刑過重，雖無理由，然原判決此
    部分既有可議，自應由本院將該部分予以撤銷改判。爰審酌被告等犯罪之動機、
    目的、手段、所生之危害重大，及告訴人於本院調查時經已表示願接受被告張全
    宗之道歉而寬恕被告張全宗等一切情狀，分別量處如主文第二項至第五項所示之
    刑。又被告高光弘於本件犯罪行為後，刑法第四十一條已於九十年一月十日修正
    公布，於同年月十二日施行，經比較新、舊法之規定，以裁判時之新法較有利於
    被告，依刑法第二條第一項前段規定，應適用裁判時修正後之刑法第四十一條第
    一項前段之規定，諭知易科罰金之折算標準。
乙、免訴部分：
一、公訴意旨另以被告張錫南及張全宗有如下所示之犯行，因認被告二人另涉有偽造
    有價證券等犯行：
（一）張錫南、張全宗二人與薛明祥、歐金龍、胡殷溱、陳煥謨、詹明恭、蘇國財等
      人，基於變造身分證及汽車駕駛執照之犯意聯絡，張錫南、薛明祥、張全宗三
      人並基於概括之犯意，或二人、或三人、或四人共謀，連續於如附表一編號一
      至十所列時、地，以表列方法，共同變造黃成森、周建興、彭乾璋、顧昌鳳、
      廖復湘、陳宜芳、賴博明、廖英郎、黃聖森等九人之身分證及黃成森之汽車駕
      駛執照各一張，足以生損害於黃成森等九人及戶政機關對於身分證照管理及監
      理機關對駕駛人管理之正確性（詳如附表一編號一至九所示）。
（二）張錫南、張全宗二人與薛明祥、陳煥謨、詹明恭、歐金龍、胡殷溱等人，意圖
      為自己不法之所有，共同基於行使前揭變造身分證、行使偽造私文書之犯意，
      並基於概括之犯意，或張錫南單獨一人、或張錫南、薛明祥；張錫南、詹明恭
      二人；或張錫南、薛明祥、張全宗；張錫南、薛明祥、詹明恭；張錫南、薛明
      祥、陳煥謨三人，持前揭變造之身分證，連續於如附表一編號十至十六所列時
      地，以表列方法，偽造黃成森、陳宜芳、顧昌鳳、賴博明、廖英郎等人印章、
      署押、印文，向如附表二、三、四所示銀行或百貨公司，申請信用卡使用，使
      發卡銀行對於特約商店經由聯合處理中心送來之簽帳單，誤信其等將依約償還
      ，因而代其等墊付價款與特約商店如附表一編號十至十六所示之金額，獲得免
      付款之利益。並於如附表一編號十、十一、十七至二十所示時、地，或單獨一
      人，或二人、或三人共謀，以同一方式，偽造黃成森、廖復湘之印章、署押、
      印文，向如附表二、三、四所示銀行申請開立活期儲蓄存款帳戶（詳如附表一
      編號十、十一、十七至二十所示）。張錫南、歐金龍、薛明祥、張全宗、陳煥
      謨五人再於如附表一編號二十至二十四所示時、地，或二人，或三人共謀，以
      同一方式，偽造周建興、陳宜芳、廖英郎等人之印章、印文、署押，向如附表
      二、三、四所示銀行申請開立支票存款帳戶，領取支票，旋並基於意圖供行使
      之用之概括犯意，偽造如附表五─九所示之支票，持向國產汽車股份有限公司
      、殷客達資訊股份有限公司、億順小客車租賃有限公司等行使詐取財物，足以
      生損害於前開表列銀行及周建興、黃成森、陳宜芳、廖復湘、賴博明、廖英郎
      、顧昌鳳等七人。
（三）張錫南及張全宗二人與薛明祥、蘇國財、胡殷溱、歐金龍、陳煥謨、林天來等
      人，基於同前述之概括犯意，與王文傳、黃鵬任（原審判刑確定）、李復中、
      林天來、詹明恭、徐雲華、陳圳明、鮑治雄（徐雲華、陳圳明、鮑治雄三人另
      經原審法院判處有期徒刑）及真實姓名不詳之成年女子，共同意圖為自己不法
      之所有，連續於如附表一編號二十五至三十、三十二至四十三所示時、地，或
      二人、或三人、或四人、或五人，以表列方法向震旦行、國產汽車股份有限公
      司、億順小客車租賃有限公司、新鑫公司、勤智燦業公司、企榮公司、殷客達
      資訊股份有限公司、財資企業股份有限公司、福灣企業股份有限公司、樺利綜
      合企業有限公司、至鴻股份有限公司詐欺表列所示財物（詳如附表一編號二十
      五至三十、三十二至四十三所示），其中如附表一編號二十六至三十、三十二
      至四十等次，係由張錫南、薛明祥、張全宗、歐金龍、林天來、陳煥謨、詹明
      恭等七人逾原詐欺犯意，即於王文傳、李復中、徐雲華、黃鵬任、鮑治雄、陳
      圳明等六人不知情之情形下，另基於犯意之聯絡，或以行使偽造私文書，或以
      行使偽造有價證券，或二者兼俱之方法為之（詳如附表一編號二十五至三十、
      三十二至四十三所示）。
二、按案件曾經判決確定者，應諭知免訴之判決，刑事訴訟法第三百零二條第一款定
    有明文。
三、經查，被告張全宗前因自八十五年間起，以偽造身分證、文書等方式詐取他人財
    物之犯行，業經臺灣桃園地方法院檢察署檢察官於八十五年八月十五日以八十五
    年度偵字第八０五一號提起公訴，該案於八十六年五月二十八日經桃園地方法院
    以八十五年度易字第三六八一號判決判處被告有期徒刑一年二月，復經被告向本
    院（八十六年度上訴字第六四０四號）撤回上訴而確定，有該起訴書、刑事判決
    書及本院九十年度上易字第二三七四號刑事案卷可稽。另被告張錫南前因偽造有
    價證券犯行，業經臺灣臺中地方法院檢察署檢察官分別以八十二年度偵字第一七
    四０五號、第二一九四四號及八十七年度偵字第一三００二號提起公訴，並遞經
    最高法院八十九年度台上字第五九二九號及第五九二九號判決確定（分別判處有
    期徒刑三年十月、六年，嗣經臺灣高等法院臺中分院裁定應執行有期徒刑九年五
    月確定），刻正執行中，有判決書及執行指揮書在卷可憑。上開各該案與本案被
    告之犯罪時間緊接、手法相同，顯係基於概括犯意而為，二者有連續犯之裁判上
    一罪關係，揆諸前開規定，自應諭知免訴。
四、原審未查，遽為被告張錫南、張全宗二人此部分有罪之諭知，顯有違誤。被告二
    人提起上訴指摘及此，為有理由，應由本院就此部分予以撤銷改判，均為免訴之
    諭知。
五、被告張錫南被訴偽造有價證券部分，既經為免訴之諭知，臺灣板橋地方法院檢察
    署檢察官移送併案部分（九十年度偵字第二一三五號），本院自無從併予審酌，
    應退由檢察官另行偵辦。
參、被告李復中經合法傳喚，無正當理由不到庭，爰不待其陳述，逕行判決。
據上論斷，應依刑事訴訟法第三百七十一條、第三百六十九條第一項前段、第三百六
十四條、第三百零二條第一款、第二百九十九條第一項前段，刑法第二十八條、第二
百七十七條第一項、第三百零二條第一項、第五十五條、第二條第一項前段、第四十
七條、第四十一條第一項前段，罰金罰鍰提高標準條例第一條前段、第二條，判決如
主文。
本案經檢察官曾忠己到庭執行職務
中    華    民    國      九十      年      十      月      二十三      日
                              臺灣高等法院刑事第六庭
                                  審判長法  官  陳  春  秋
                                        法  官  高  明  哲
                                        法  官  王  麗  莉
右正本證明與原本無異。
如不服本判決應於收受送達後十日內向本院提出上訴書狀，其未敘述上訴之理由者並
得於提起上訴後十日內向本院補提理由書（均須按他造當事人之人數附繕本）。
                                        書記官  胡      儀
中    華    民    國      九十      年      十      月      二十六      日
附錄：本案論罪科刑法條全文
刑法第二百七十七條
傷害人之身體或健康者，處三年以下有期徒刑、拘役或一千元以下罰金。
犯前項之罪，因而致人於死者，處無期徒刑或七年以上有期徒刑，致重傷者，處三年
以上、十年以下有期徒刑。
刑法第三百零二條
私行拘禁或以其他非法方法，剝奪人之行動自由者，處五年以下有期徒刑、拘役或三
百元以下罰金。
因而致人於死者，處無期徒刑或七年以上有期徒刑，致重傷者，處三年以上十年以下
有期徒刑。
第一項之未遂犯罰之。
附表二：遠東百貨股份有限公司 (偽造顧昌鳳署押三十七枚)
┌──┬──────────────────┬────────────┐
│編號│ 消      費      日      期         │ 消   費   金   額      │
├──┼──────────────────┼────────────┤
│ 一 │ 八十四年七月二十一日十八時四十八分 │  五千四百元            │
├──┼──────────────────┼────────────┤
│ 二 │ 八十四年七月二十一日十八時四十四分 │  三千四百八十八元      │
├──┼──────────────────┼────────────┤
│ 三 │ 八十四年七月二十一日十八時零六分   │  一千二百元            │
├──┼──────────────────┼────────────┤
│ 四 │ 八十四年七月二十一日十八時二十三分 │  一千四百元            │
├──┼──────────────────┼────────────┤
│ 五 │ 八十四年七月二十一日十八時二十一分 │  三千零六十七元        │
├──┼──────────────────┼────────────┤
│ 六 │ 八十四年七月二十二日二十時三十四分 │  九百八十元            │
├──┼──────────────────┼────────────┤
│ 七 │ 八十四年七月二十二日二十時三十分   │  一千六百六十元        │
├──┼──────────────────┼────────────┤
│ 八 │ 八十四年七月二十二日二十時二十一分 │  一千五百六十六元      │
├──┼──────────────────┼────────────┤
│ 九 │ 八十四年七月二十二日二十時五十七分 │  一千六百六十元        │
├──┼──────────────────┼────────────┤
│ 十 │ 八十四年七月二十二日二十時四十五分 │  四千九百元            │
├──┼──────────────────┼────────────┤
│十一│ 八十四年七月二十七日十二時五十四分 │  二千一百元            │
├──┼──────────────────┼────────────┤
│十二│ 八十四年七月二十九日二一時二十五分 │  一千二百九十元        │
├──┼──────────────────┼────────────┤
│十三│ 八十四年七月二十九日二一時五十分   │  六千六百八十九元      │
├──┼──────────────────┼────────────┤
│十四│ 八十四年八月一日二十時二十六分     │  五百九十元            │
├──┼──────────────────┼────────────┤
│十五│ 八十四年八月一日二十時五十三分     │  一千一百七十二元      │
├──┼──────────────────┼────────────┤
│十六│ 八十四年八月五日                   │  五百五十元            │
├──┼──────────────────┼────────────┤
│十七│ 八十四年八月五日十五時四十三分     │  一千一百三十一元      │
├──┼──────────────────┼────────────┤
│十八│ 八十四年八月五日                   │  一千五百七十元        │
├──┼──────────────────┼────────────┤
│十九│ 八十四年八月六日十八時零九分       │  六百十二元            │
├──┼──────────────────┼────────────┤
│二十│ 八十四年八月六日二十時十二分       │  四千七百七十六元      │
├──┼──────────────────┼────────────┤
│二一│ 八十四年八月六日十九時五十二分     │  八百元                │
├──┼──────────────────┼────────────┤
│二二│ 八十四年八月六日十九時四十七分     │  二千八百二十九元      │
├──┼──────────────────┼────────────┤
│二三│ 八十四年八月六日十九時五十八分     │  二千九百四十二元      │
├──┼──────────────────┼────────────┤
│二四│ 八十四年八月七日二十一時二十二分   │  四千九百四十三元      │
├──┼──────────────────┼────────────┤
│二五│ 八十四年八月七日二十一時四十五分   │  一千六百八十八元      │
├──┼──────────────────┼────────────┤
│二六│ 八十四年八月七日二十一時零一分     │  二千五百四十元        │
├──┼──────────────────┼────────────┤
│二七│ 八十四年八月七日二十一時三十六分   │  二千五百九十九元      │
├──┼──────────────────┼────────────┤
│二八│ 八十四年八月七日二十一時四十分     │  二千九百五十元        │
├──┼──────────────────┼────────────┤
│二九│ 八十四年八月八日二十一時三十一分   │  二千元                │
├──┼──────────────────┼────────────┤
│三十│ 八十四年八月八日二十一時五十七分   │  二千四百九十元        │
├──┼──────────────────┼────────────┤
│三一│ 八十四年八月八日二十一時五十二分   │  三千三百七十五元      │
├──┼──────────────────┼────────────┤
│三二│ 八十四年八月九日二十時三十四分     │  七百八十元            │
├──┼──────────────────┼────────────┤
│三三│ 八十四年八月九日二十時二十八分     │  二千七百九十元        │
├──┼──────────────────┼────────────┤
│三四│ 八十四年八月十日十六時零七分       │  二千八百二十元        │
├──┼──────────────────┼────────────┤
│三五│ 八十四年八月九日二十一時零一分     │  七千零六十四元        │
├──┼──────────────────┼────────────┤
│三六│ 八十四年八月十日十五時三十八分     │  四百一十元            │
├──┼──────────────────┼────────────┤
│三七│ 八十四年八月十日十六時零一分       │  三千九百七十九元      │
└──┴──────────────────┴────────────┘
附表三：台新國際商業銀行（偽造廖英郎署押十一枚）
┌──┬──────────────────┬────────────┐
│編號│ 消      費      日      期         │  消    費    金    額  │
├──┼──────────────────┼────────────┤
│ 一 │ 八十四年六月十八日                 │  五千元                │
├──┼──────────────────┼────────────┤
│ 二 │ 八十四年六月二十二日               │  五千元                │
├──┼──────────────────┼────────────┤
│ 三 │ 八十四年六月二十三日               │  五千元                │
├──┼──────────────────┼────────────┤
│ 四 │ 八十四年六月二十六日               │  三萬元                │
├──┼──────────────────┼────────────┤
│ 五 │ 八十四年六月二十六日               │  五千元                │
├──┼──────────────────┼────────────┤
│ 六 │ 八十四年六月二十六日（訂金）       │  五千元                │
├──┼──────────────────┼────────────┤
│ 七 │ 八十四年八月六日                   │  四萬九千八百元        │
├──┼──────────────────┼────────────┤
│ 八 │ 八十四年六月二十六日               │  二萬五千三百元        │
├──┼──────────────────┼────────────┤
│ 九 │ 八十四年五月二十四日               │  四萬六千三百元        │
├──┼──────────────────┼────────────┤
│ 十 │ 八十四年五月二十六日               │  一萬元                │
├──┼──────────────────┼────────────┤
│十一│ 八十四年七月四日                   │  五千元                │
└──┴──────────────────┴────────────┘
附表四：台北區中小企業銀行（偽造廖英郎署押十三枚）
┌──┬──────────────────┬────────────┐
│編號│ 消      費      日      期         │  消    費    金    額  │
├──┼──────────────────┼────────────┤
│ 一 │ 八十四年七月十九日                 │  三萬四千七百八十五元  │
├──┼──────────────────┼────────────┤
│ 二 │ 八十四年七月二十日二十一時四十一分 │  一千八百六十元        │
├──┼──────────────────┼────────────┤
│ 三 │ 八十四年七月二十日二十一時四十七分 │  二千三百六十四元      │
├──┼──────────────────┼────────────┤
│ 四 │ 八十四年七月二十日二十一時三十分   │  二千一百八十八元      │
├──┼──────────────────┼────────────┤
│ 五 │ 八十四年七月二十日二十一時三十四分 │  一千五百八十元        │
├──┼──────────────────┼────────────┤
│ 六 │ 八十四年七月二十二日十九時五十八分 │  九百五十元            │
├──┼──────────────────┼────────────┤
│ 七 │ 八十四年七月二十二日二十時四十一分 │  一千三百三十元        │
├──┼──────────────────┼────────────┤
│ 八 │ 八十四年七月二十二日二十時四十九分 │  七百二十四元          │
├──┼──────────────────┼────────────┤
│ 九 │ 八十四年七月二十二日二十時二十一分 │  一千九百四十元        │
├──┼──────────────────┼────────────┤
│ 十 │ 八十四年七月二十二日二十時十二  分 │  一千一百五十五元      │
├──┼──────────────────┼────────────┤
│十一│ 八十四年七月二十日二十一時五十一分 │  一千六百元            │
├──┼──────────────────┼────────────┤
│十二│ 八十四年七月二十二日二十時十九分   │  一千零八十元          │
├──┼──────────────────┼────────────┤
│十三│ 八十四年七月二十日二十一時二十二分 │  五百八十元            │
└──┴──────────────────┴────────────┘

司法院資訊處製作；財團法人民間司法改革基金會備份。
